【裁判字號】    89,上訴,4221
【裁判日期】    891013
【裁判案由】    偽造文書等
【裁判全文】
臺灣高等法院刑事判決                          八十九年度上訴字第四二二一號
    上  訴  人  臺灣臺北地方法院檢察署檢察官
    被      告  乙○○
右上訴人因被告偽造文書等案件，不服臺灣臺北地方法院八十九年度訴字第一二九七
號，中華民國八十九年十月十三日第一審判決（起訴案號：臺灣臺北地方法院檢察署
八十九年度偵字第一二八二二號）提起上訴，本院判決如左：
    主  文
原判決撤銷。
乙○○連續行使偽造私文書，足以生損害於他人，處有期徒刑肆月，如易科罰金，以
佰元折算壹日。
    事  實
一、乙○○原為佳翰工程有限公司之職員，因認其遭公司辭退係同事丙○○、甲○○
    造謠生非所致，心生不滿，竟基於偽造私文書之概括犯意，於民國八十九年五月
    二日晚間，在台北縣新店市○○街五巷四號五樓住處，利用個人電腦，以家中電
    號號碼00－00000000號撥接上網，冒用甲○○之姓名及國民身分證統
    一編號，偽造申請撥接帳號之電腦文件文書，用以表示甲○○本人欲申請撥接帳
    號，透過網際網路向數位聯合電信股份有限公司（下稱數位聯合電信公司）申請
    撥接帳號「kf138389」而加以行使，足以生損害於甲○○及數位聯合電信公司。
    繼於同日晚間十一時五十八分許，利用前揭撥接帳號上網，並意圖散布於眾，以
    丙○○名義偽造內載「我61.10.04生身材很棒只要爽可以免費，不夠力男人就要
    收費待優」等曖昧文字之電腦文件文書，並於該文書中公布丙○○住家電話及行
    動電話號碼，再將該偽造完成之電腦文件文書透過網際網路張貼於網址為
    http://www.ants.com.tw/tell.htm之「網際光華螞蟻市場」通信市場留言板上
    而行使之，用以表示丙○○本人刊登徵求性伴侶之廣告，使不特定人皆可上網瀏
    灠及獲取該等資訊，而指摘丙○○有渴望性需求、徵求性伴侶等足以毀損丙○○
    名譽之不實事項，足以生損害於丙○○。嗣因丙○○陸續接獲詢問一夜情及援助
    交際等電話，始報警循線查獲上情。
二、案經被害人丙○○訴由內政部警政署刑事警察局移送臺灣臺北地方法院檢察署檢
    察官偵查起訴。
    理  由
一、訊據被告乙○○對右開事實坦承不諱，核與告訴人丙○○、被害人甲○○指述之
    情節相符，並有網際光華螞蟻市場之通信市場網頁（內含被告偽造之前揭電腦文
    件文書）、數位聯合電信公司撥接帳號申請者資料、查詢電話用戶資料通知單及
    電話通聯紀錄等在卷可稽，足徵被告任意性自白與事實相符。雖被告嗣於本院辯
    稱：其僅有冒用甲○○的姓名進入網站，並未冒用其國民身分證統一編號，只是
    隨便使用一個號碼進入云云，惟經核對卷附數位聯合電信公司撥接帳號申請者資
    料（見偵查卷第十一頁），與甲○○之國民身分證統一編號一致，足見所辯顯不
    足採。事證明確，其犯行堪以認定。
二、按電磁紀錄藉機器或電腦之處理所顯示之影像或符號，足以為表示其用意之證明
    者，以文書論，刑法第二百二十條第二項定有明文。本件被告冒用甲○○名義所
    製作之電腦文件文書，已表明甲○○之姓名及身分證字號，自足以為甲○○欲申
    請撥接帳號用意之證明。至其以丙○○名義偽造之電腦文件文書，則表明告訴人
    「丙○○」之姓名，並公開丙○○之生日、家中電話及行動電話號碼，亦足以表
    彰該文書為丙○○所製作，並徵求性伴侶之用意，是該二項電腦文件文書自應均
    屬刑法第二百二十條第二項之準私文書。又被告於網路上刊登內載「我61.10.
    04生身材很棒只要爽可以免費，不夠力男人就要收費待優」云云，並公布丙○○
    之電話，客觀上已足使人誤認丙○○本人有渴望性需求、徵求性伴侶之不名譽情
    事，上開行使偽造文書行為自足以生損害於甲○○、數位聯合電信公司及丙○○
    。核被告所為，係犯刑法第二百十六條、第二百十條行使偽造準私文書罪及第三
    百十條第二項加重誹謗罪。其偽造準私文書之低度行為，為行使之高度行為所吸
    收，不另論罪。又其先後二次行使偽造準私文書犯行，時間緊接，方法相同，犯
    構成要件相同之罪名，顯係基於概括之犯意為之，應依連續犯之規定論以一罪，
    並加重其刑。再被告將冒用丙○○名義之電腦文件文書張貼於網站之行為，係一
    行為同時觸犯行使偽造準私文書及加重誹謗罪，為想像競合犯，應依刑法第五十
    五條之規定，從一重之行使偽造準私文書罪處斷。
三、原審認被告所犯罪證明確，予以論罪科刑，固非無見。惟（一）原審於審理期間
    ，從未傳訊被害人甲○○及告訴人丙○○，使其等有陳述機會，且被告於犯後迄
    未向被害人甲○○及告訴人丙○○道歉及和解，原審遽認其犯後已知悔悟，而為
    緩刑之宣告，尚有未洽。（二）被告於行為後，刑法第四十一條業於九十年一月
    十日修正公布，於同月十二日生效施行，修正後該條第一項規定「犯最重本刑為
    五年以下有期徒刑之罪，而受六月以下有期徒刑或拘役之宣告，因身體、教育、
    職業或家庭之關係或因其他正當事由，執行顯有困難者，得以一元以上三元以下
    折算一日，易科罰金。但確因不執行所宣告之刑，難收矯正之效或難以持法秩序
    者，不在此限」，較諸修正前舊法規定犯最重本刑為三年以下有期徒刑之罪，而
    受六月以下有期徒刑之宣告，始得易科罰金，對被告較為有利。依刑法第二條第
    一項前段之規定，應適用修正後新法之規定。原審未及比較新舊法而為適用，亦
    有未合。公訴人上訴指摘原審量刑過輕，雖無理由，然認緩刑之宣告實有不公，
    則有理由，自應由本院予以撤銷改判。爰審酌被告冒用被害人名義在網路上撥接
    帳號並使用告訴人名義在網路上刊登徵求一夜情之廣告，致告訴人名譽受重大損
    害，並不斷遭受詢問一夜情之騷擾，犯罪所生危害不小，犯後坦承犯行，雖表示
    悔意但迄未道歉及達成和解並賠償告訴人等所受損害等一切情狀，量處如主文所
    示之刑。
據上論斷，應依刑事訴訟法第三百六十九條第一項前段、第三百六十四條、第二百九
十九條第一項前段，刑法第二條第一項前段、第五十六條、第二百二十條第二項、第
二百十六條、第二百十條、第三百十條第二項、第五十五條、第四十一條第一項（修
正後），罰金罰鍰提高標準條例第一條前段、第二條，判決如主文。
本案經檢察官費玲玲到庭執行職務。
中      華      民      國    九十      年      一      月     十二     日
                              臺灣高等法院刑事第十一庭
                                  審判長法  官  楊  照  男
                                        法  官  楊  炳  禎
                                        法  官  王  詠  寰
右正本證明與原本無異。
如不服本判決應於收受送達後十日內向本院提出上訴書狀，其未敘述上訴之理由者並
得於提起上訴後十日內向本院補提理由書（均須按他造當事人之人數附繕本）。
                                        書記官  吳  素  雲
中      華      民      國    九十      年      一      月      十二    日
附錄：本判決論罪科刑法條全文
刑法第二百一十條
偽造、變造私文書，足以生損害於公眾或他人者，處五年以下有期徒刑。
刑法第二百一十六條
行使第二百十條至第二百十五條之文書者，依偽造、變造文書或登載不實事項或使登
載不實事項之規定處斷。
刑法第二百二十條
在紙上或物品上之文字、符號、圖畫、照像，依習慣或特約，足以為表示其用意之證
明者，關於本章及本章以外各罪，以文書論。
錄音、錄影或電磁紀錄，藉機器或電腦之處理所顯示之聲音、影像或符號，足以為表
示其用意之證明者，亦同。
稱電磁紀錄，指以電子、磁性或其他無法以人之知覺直接認識之方式所製成之紀錄，
而供電腦處理之用者。
刑法第三百一十條
意圖散布於眾，而指摘或傳述足以毀損他人名譽之事者，為誹謗罪，處一年以下有期
徒刑、拘役或五百元以下罰金。
散布文字、圖畫犯前項之罪者，處二年以下有期徒刑、拘役或一千元以下罰金。
對於所誹謗之事，能證明其為真實者，不罰。但涉於私德而與公共利益無關者，不在
此限。


司法院資訊處製作；財團法人民間司法改革基金會備份。
